【裁判字號】    93,上,200
【裁判日期】    950322
【裁判案由】    分配表異議之訴
【裁判全文】
臺灣高等法院高雄分院民事判決           93年度上字第200號
上  訴  人  乙○○
訴訟代理人  郭寶蓮律師
            紀錦隆律師
被 上訴 人  甲○○
上列當事人間分配表異議之訴等事件，上訴人對於民國93年8 月
27 日 臺灣高雄地方法院92年度訴字第2202號第一審判決提起上
訴，本院於95年3 月8 日言詞辯論終結，判決如下：
    主  文
上訴駁回。
第二審訴訟費用由上訴人負擔。
    事實及理由
一、上訴人主張：
  (一)伊與訴外人洪明記於民國87年4 月23日共同向被上訴人借款
    新台幣（下同）700 萬元，約定清償期為87年5 月23日，其
    中上訴人借款250 萬元，洪明記借款450 萬元，兩人僅就各
    自借款部分負責，並無連帶清償之意。且由伊簽發票號2965
    64號，面額200 萬元之本票1 紙（下稱系爭200 萬元本票）
    交予被上訴人，伊並提供坐落高雄縣杉林鄉○○段3324號土
    地，為被上訴人設定第二順位本金最高限額200 萬元抵押權
    ，經高雄縣旗山地政事務所87年旗登字第002319號收件，同
    年月24日辦妥設定登記在案（下稱系爭200 萬元抵押權），
    以為擔保。嗣伊於87年6 月5 日、同年8 月23日向被上訴人
    各清償200 萬元、50萬元，伊所借款項已全部清償完畢，並
    未積欠被上訴人債務，惟被上訴人竟持系爭本票，向原審法
    院聲請本票裁定，實屬不當。又伊亦未積欠被上訴人其他債
    務，則系爭200 萬元抵押權所擔保之債權既不存在，該抵押
    權即應予塗銷。故伊得訴請確認系爭本票債權不存在，並塗
    銷系爭200 萬元抵押權登記。
  (二)又被上訴人以對伊另有100 萬元本票債權，聲請原審法院以
    90年度執字第9779號強制執行事件，將伊所有坐落高雄縣杉
    林鄉○○段106 之3 、107 之12、107 之13號土地查封拍賣
    ，因無人應買而由被上訴人以105 萬元承受。詎被上訴人持
    系爭本票裁定對伊聲請強制執行，經原審以91年度執字第53
    906 號合併於同法院90年度執字第9779號執行程序，併案執
    行，嗣於92年6 月17日製作分配表（下稱系爭分配表），將
    系爭本票債權列入系爭分配表，惟系爭本票所擔保之250 萬
    元債權已因伊清償債務而不存在，不應列入分配表，伊對於
    系爭分配表，已於分配期日一日前向原審執行法院具狀聲明
    異議，惟被上訴人為反對陳述，伊自得依強制執行法第41條
    第1 項規定，提起分配表異義之訴。
  (三)爰求為判決：確認被上訴人就上訴人於87年4 月23日所簽
    發票據號碼296564號，面額200 萬元之本票債權不存在。
    被上訴人應將上訴人所有坐落高雄縣杉林鄉○○段3324號土
    地，於87年4 月24日所設定最高限額200 萬元之抵押權登記
    塗銷。原審法院90年度執字第9779號強制執行事件，就上
    訴人之財產拍賣所得價金，不准被上訴人以200 萬元，及自
    87年4 月23日起至92年4 月1 日止，按年息6%計算之利息債
    權列入分配等語。
二、被上訴人則以：上訴人與洪明記擔任杉林鄉農會總幹事及理
    事長期間，為清償向該農會違法超貸之700 萬元借款，先由
    上訴人出面經訴外人黃明法介紹而找伊借款，經伊同意出借
    ，上訴人與洪明記遂於87年4 月23日共同向伊借款700 萬元
    ，約定清償期為1 個月，當時未約定由上訴人借250 萬元，
    洪明記借450 萬元，而係約定上訴人與洪明記應連帶負責清
    償全部借款，並由上訴人提供系爭月眉段3324號土地設定系
    爭200 萬元第二順位抵押權，及洪明記提供其所有坐落高雄
    縣杉林鄉○○○段193 之837 、839 、47號土地及坐落同鄉
    ○○段1150號等4 筆土地，共同設定本金最高限額700 萬元
    之抵押權（下稱系爭700 萬元抵押權）予伊，以為擔保，且
    同日由上訴人與洪明記簽發面額均為700 萬元之本票各1 紙
    ，及上訴人另簽發與系爭200 萬元抵押權擔保金額同額之系
    爭200 萬元本票1 紙交予伊。嗣伊受償250 萬元後，經洪明
    記塗銷上開十張犁段193 之837 、839 、47號等3 筆土地之
    抵押權登記，並將上開月眉段1150號土地所設定抵押權之擔
    保金額變更登記為450 萬元，且由上訴人取回700 萬元本票
    ，留下系爭200 萬元本票，洪明記則取回系爭700 萬元本票
    ，另更換簽發1 紙450 萬元本票（下稱系爭450 萬元本票）
    交予伊。而伊雖對洪明記之財產聲請強制執行（原審法院90
    年度執字第40463 號），惟仍有本金236 萬3870元不足受償
    。是上訴人與洪明記向伊所借700 萬元借款，既未全部清償
    完畢，系爭本票債權自非不存在，系爭200 萬元抵押權登記
    亦不應塗銷。且伊亦得持系爭本票裁定據以聲請對上訴人之
    財產強制執行，並請求併入原審90年度執字第9779號強制執
    行事件，就執行金額受分配，故上訴人之請求，均無理由等
    語，資為抗辯。
三、原審判決上訴人全部敗訴，上訴人於本院聲明：(一)原判決廢
    棄。(二)確認被上訴人就上訴人於87年4 月23日所簽發，票據
    號碼296564號，面額200 萬元之本票債權不存在。(三)被上訴
    人應將上訴人所有高雄縣杉林鄉○○段3324號土地，87年4
    月24日設定最高限額新台幣200 萬元之抵押權登記塗銷。(四)
    原審90年度執字第9779號強制執行事件，於92年6 月17日製
    作之分配表，所載被上訴人200 萬元票款債權本金及自87年
    4 月23日起至92年4 月1 日止，按年息6%計算之利息，應予
    剔除，不得列入分配。被上訴人則聲明：上訴駁回。
四、兩造對於下列事實並不爭執，並有本票、抵押權設定契約書
    、他項權利變更契約書、土地登記謄本、執行分配表及債權
    憑證等件附卷可稽，並經本院調閱原審法院以90年度執字第
    9779號、91年度執字第53906 號、88年度拍字第1254號案卷
    查閱無訛，堪信為真實：
  (一)上訴人與洪明記於87年4 月23日共同向被上訴人借款700 萬
    元，約定清償期為87年5 月23日，並由上訴人提供系爭月眉
    段3324號土地設定系爭200 萬元第二順位抵押權，及洪明記
    提供其所有坐落高雄縣杉林鄉○○○段193 之837 、839 、
    47號土地及坐落同鄉○○段1150號等4 筆土地，共同設定本
    金最高限額700 萬元之抵押權予伊，以為擔保。
  (二)系爭200 萬元本票係上訴人於借款同日所簽發。系爭450 萬
    元本票係洪明記所簽發。
  (三)被上訴人以對上訴人另有100 萬元本票債權，聲請原審法院
    以90年度執字第9779號強制執行事件，將上訴人所有坐落高
    雄縣杉林鄉○○段106 之3 、107 之12、107 之13號土地查
    封拍賣，因無人應買而由被上訴人以105 萬元承受。
  (四)被上訴人持系爭200 萬元本票裁定對上訴人聲請強制執行，
    經原審法院以91年度執字第53906 號合併於同法院90年度執
    字第9779號執行程序，併案執行，嗣原審90年度執字第9779
    號強制執行事件於92年6 月17日製作系爭分配表，將系爭20
    0 萬元本票債權列入該分配表，原定於94年7 月15日實行分
    配，惟上訴人於同年月10日具狀聲明異議，經被上訴人對該
    異議為反對陳述，上訴人因而提起本件分配表異議之訴。
  (五)被上訴人就系爭700 萬元借款，於87年4 月23日下午3 時扣
    除代書介紹費及第1 個月利息後，匯款644 萬元入洪明記設
    在杉林鄉農會之帳戶。上訴人於87年6 月5 日、同年8 月23
    日分別向被上訴人清償200 萬元及50萬元，合計250 萬元。
    嗣坐落同鄉○○段1150號土地辦理分割，洪明記取得分割後
    同段1150之19號土地，被上訴人以對洪明記有450 萬元債權
    存在，而就該筆土地聲請強制執行，經原審90年度執字第40
    463 號執行結果，仍有本金236 萬3870元不足受償。
五、本件兩造之爭點在於：上訴人與洪明記向被上訴人借款時，
    有無約定由上訴人借250 萬元，洪明記借450 萬元，抑或上
    訴人與洪明記應各負責償還借款之全部等節。經查：
  (一)上訴人主張其與洪明記共同向被上訴人借款700 萬元時，有
    約定由上訴人借250 萬元，洪明記借450 萬元，各就所借金
    額負責清償云云，為被上訴人所否認，依舉證責任分配法則
    ，應由上訴人負舉證責任。
  (二)上訴人雖舉證人洪明記於原審證述：「在農會的辦公室有跟
    甲○○講我要借450 萬元，乙○○借250 萬元．．．」等語
    。惟證人洪明記係與上訴人共同向被上訴人借款700 萬元之
    當事人，其對於雙方有無約定上訴人借250 萬元，洪明記借
    450 萬元之陳述，事涉自身利害關係，難期其據實陳述。而
    依證人即系爭700 萬元借款之介紹人黃明法於原審係證述：
    「原告（指上訴人，下同）來找我說他缺錢，要我幫他找個
    金主借錢，後來我向原告表示，被告（指被上訴人，下同）
    願意借他錢，但之後乙○○與甲○○就來我家，說要將錢70
    0 萬元要借給他，但有何保證，原告說他可提供洪明記及他
    名下的土地來擔保，一開始，原告說錢是他要用的，之後，
    他跟洪明記如何分配我不知道」、「匯款當天四人（指上訴
    人、洪明記、被上訴人及證人黃明法等4 人）都有在農會，
    如何分配我不知道，我們只是跟原告講，之後再去匯款。」
    等語（見原審卷第167 、168 頁），及黃明法於另案本院91
    年度上易字第195 號債務人異議之訴等事件審理中亦證述：
    只有一筆借款700 萬元，並無談到250 萬、450 萬元等語（
    見本院卷第200 頁），可知借款之初，係上訴人經黃明法之
    介紹而由被上訴人表示願出借700 萬元，嗣上訴人找洪明記
    提供土地擔保，而由上訴人與洪明記及黃明法在高雄縣杉林
    鄉農會商談匯款事宜，當時借貸雙方均未提及將700 萬元借
    款分為250 萬元及450 萬元2 筆借款，自尚難以證人洪明記
    證述其有向被上訴人言明其借450 萬元，乙○○借250 萬元
    云云，遽認上訴人、洪明記與被上訴人有約定由上訴人借25
    0 萬元，洪明記借450 萬元之事實。又果如上訴人與洪明記
    曾與被上訴人約定由上訴人借250 萬元，洪明記借450 萬元
    等情屬實，依上訴人所稱其設定系爭200 萬元抵押權及簽發
    系爭200 萬元本票均係為擔保其借款，則被上訴人於87年6
    月5日 、同年8 月23日分別受清償200 萬元及50萬元後，理
    應交還系爭200 萬元本票並塗銷系爭200 萬元抵押權登記，
    惟事實並非如此，況上訴人與洪明記所設定之抵押權均係最
    高限額抵押權，此與一般擔保個別借款而設定之普通抵押權
    不同，是上訴人主張系爭200 萬元本票及系爭200 萬元抵押
    權登記僅擔保其借款250 萬元債務云云，並非可採。
  (三)上訴人雖主張其與洪明記共同向被上訴人借款700 萬元時，
    由其簽發系爭200 萬元本票及另紙面額100 萬元本票交予被
    上訴人，洪明記則簽發系爭450 萬元本票交予被上訴人，以
    為擔保，可證明其係借款250 萬元、洪明記借款450 萬元云
    云。惟被上訴人辯稱上訴人與洪明記均簽發面額700 萬元之
    本票各1 紙，上訴人另簽發系爭200 萬元本票交予伊，言明
    各負責償還全部借款。嗣伊受償250 萬元後，上訴人取回簽
    發之700 萬元本票，留下系爭200 萬元本票，洪明記則取回
    所簽發之系爭700 萬元本票，更換簽發系爭450 萬元本票交
    予伊，且為方便計算利息，仍將發票日記載為原借款日等語
    。經查上訴人於借款當時所簽發之100 萬元本票係擔保其另
    筆向被上訴人借款100 萬元之債務，與系爭700 萬元借款無
    關，已據上訴人於本院陳明（見本院卷第81頁），則上訴人
    簽發系爭200 萬元本票，與其所稱借款250 萬元之金額即有
    不符。且依證人黃明法於另案本院91年度上易字第195 號審
    理中，證述：「甲○○叫他太太匯了6 百多萬元到杉林鄉農
    會來，要借給乙○○，錢匯到，乙○○開7 百萬元本票及切
    結書各1 張交給王凊慶」、「700 萬元本票是乙○○簽發的
    」（見本院卷第207 、200 頁），及於原審證述；「借7 百
    萬元當時，有簽借據是乙○○簽的」（見原審卷第168 頁）
    ，上訴人於另案原審90年度訴字第3269號審理中，對其借款
    當時有寫借據之事實亦不爭執（見該事件案卷第16頁）；證
    人洪明記於另案原審90年度訴字第3269號審理中亦證述：「
    87年4 月23日．．．黃明法擬好7 百萬元借據及本票，後來
    甲○○打電話給他太太從旗山農會匯640 多萬過來，實際是
    借700 萬元．．．」（見該事件案卷第71頁），可見被上訴
    人辯稱上訴人借款時，有簽立700 萬元借據及同額本票等情
    非虛。又洪明記於借款時原係簽發700 萬元本票交予被上訴
    人，並非簽發系爭450 萬元票交予被上訴人等情，業經證人
    黃明法於原審證述明確（見原審第168 頁），上訴人主張其
    與洪明記簽款時各簽發200 萬元本票、450 萬元本票，未簽
    發700 萬元本票云云，尚非可採。是上訴人據此主張其係借
    款250 萬元、洪明記借款450 萬元云云，自不足取。
  (四)上訴人雖另主張伊與洪明記分別擔任高雄縣杉林鄉農會之總
    幹事及理事長，伊因擔保品信託登記在洪明記名下而以洪明
    記名義向該農會借款，事先已計算出伊與洪明記彼此應償還
    該農會之債務本金分別為250 萬元及418 萬4000元，加計利
    息及違約金，債務金額分別為266 萬7000元、450 萬1888元
    ，故由伊與洪明記向被上訴人各借款250 萬元及450 萬元，
    以清償該債務云云，並提出杉林鄉農會放款利息清單3 份為
    證。惟依該清單上記載洪明記於87年4 月23日對上開農會共
    負有3 筆本金債務各為250 萬元、74萬4000元及344 萬元，
    連同利息及違約金計算，債務金額分別為266 萬7362元、77
    萬8574元、372 萬3314元等情，而被上訴人借予上訴人及洪
    明記之700 萬元，係由被上訴人扣除代書介紹費及第一個月
    利息後，匯款644 萬元入洪明記設在杉林鄉農會之帳戶，同
    日再轉出清償上開266 萬7362元及372 萬3314元等2 筆債務
    ，另筆74萬4000元債務則係以現金方式清償等情，有兩造所
    不爭之高雄縣杉林鄉93年6 月2 日杉鄉農信字第190 號函暨
    所附匯款解付傳票及交易明細表在卷可查，徵之證人林秀珠
    證述上訴人於87年4 月23日向其借款80萬元，說是清償上訴
    人與洪明記之貸款，嗣上訴已償還80萬元等語（見本院卷第
    154 頁），可見上訴人與洪明記共同向被上訴人所借款項，
    僅足清償266 萬7362元及372 萬3314元等2 筆債務，不足清
    償另筆77萬8574 元 債務，固由上訴人另向林秀珠借80萬元
    以為清償，惟上訴人與洪明記向被上訴人借款700 萬元時，
    若有區分各借250 萬元、450 萬元，則上訴人既借得250 萬
    元清償其所稱之250 萬元債務，何必由其另向林秀珠借款80
    萬元清償其餘77萬8574 元 債務，此與常理未合，是上訴人
    主張其以洪明記名義向杉林鄉農會借款而應償還250 萬元，
    故向被上訴人借款250 萬元云云，即非可採。況借貸原因並
    非借貸契約成立要件，自尚難以上開放款利息清單上記載1
    筆債務金額為250 萬元，遽認上訴人與洪明記借款時，曾與
    被上訴人約定上訴人借款250 萬元，洪明記借款450 萬元之
    事實。
  (五)另案原審90年度訴字第3269號債務人異議之訴等事件於91年
    7 月10日言詞辯論筆錄雖記載被上訴人陳述：「對於700 萬
    元，原告（指上訴人）借250 萬元，證人洪明記借450 萬元
    ，沒有意見」等語，惟被上訴人辯稱：當時法官問伊，乙○
    ○有無欠伊250 萬元？伊答稱：有，再問洪明記有欠伊450
    萬元？伊答稱：有，因伊認為乙○○與洪明記2 人均有欠伊
    700 萬元借款中之250 萬元及450 萬元，故伊答稱：有，但
    伊真意非謂借款當時有約定上訴人與洪明記向伊分別借250
    萬元及450 萬元，是法官會錯意，將250 萬、450 萬分開紀
    錄成上訴人與洪明記分別所借等語。經查上訴人於另案原審
    90 年 度訴字第3269號審理中，提出91年1 月16日民準備記
    調查證據聲請狀陳述：「民國87年4 月23日原告（指上訴人
    ）與訴外人洪明記各別向被告（指被上訴人）借款新台幣
    250 萬元及450 萬元」等情，業經被上訴人於該事件91年6
    月5 日言詞辯論期日到庭辯稱上開書狀所陳與事實不符，迨
    該事件上訴第二審，由本院91年度上易字第165 號審理中，
    被上訴人仍一再堅稱系爭700 萬元借款係1 筆借款，未區分
    上訴人借250 萬元及黃明記借450 萬元等語，此有本院調閱
    之上開案卷可按。則被上訴人於91年7 月10日在另案所為陳
    述，其真意是否指借款當時有約定上訴人與洪明記向伊分別
    借250 萬元及450 萬元之事實，非無可疑。參以上訴人於91
    年7 月10日在另案原審90年度訴字第3269號審理中提出系爭
    700 萬元係由其借250 萬元，洪明記借450 萬元之主張時，
    被上訴人已受償250 萬元，並就其餘450 萬元債權，已聲請
    執行洪明記所有坐落同鄉○○段1150之19號土地，經執行結
    果尚有本金236 萬3870元不足受償等情，有被上訴人所提原
    審91年4 月29日90年度執字第40463 號債權憑證在卷可稽（
    見原審卷第36至37頁），則被上訴人於另案陳述上訴人有借
    250 萬元及洪明記有借450 萬元，無非因上訴人已清償250
    萬元及其餘450 萬元已就洪明記之財產強制執行，是被上訴
    人辯稱其於91年7 月10日在另案所為陳述，真意非謂借款當
    時有約定上訴人與洪明記向伊分別借250 萬元及450 萬元等
    語，即屬可採。故尚難以上開筆錄記載被上訴人陳述：「對
    於700 萬元原告（指上訴人）借250 萬元，證人洪明記借
    450 萬元沒有意見」等情，遽為不利於被上訴人之認定。
  (六)上訴人雖以另案原審88年度拍字第1245號拍賣抵押物事件案
    卷所附被上訴人提出之聲請狀記載洪明記在87年4 月23日向
    被上訴人借款450 萬元等情，主張其僅向被上訴人借款250
    萬元，而與洪明記所借450 萬元係各自獨立之2 筆借款云云
    。惟被上訴人辯稱伊當時因上訴人與洪明記共同向伊所借之
    700 萬元，已受償250 萬元，尚餘450 萬元未清償，且洪明
    記所設定之系爭700 萬元抵押權，也已塗銷其中3 筆，其餘
    1 筆並已變更擔保金額為450 萬元，伊因欲向洪明記求償，
    手上有450 萬元本票，故於拍賣抵押物之聲請狀上記載洪明
    記借款450 萬元，但非洪明記原先只借450 萬元，否則洪明
    記當初不會設定系爭700 萬元抵押權等語。經查上訴人與洪
    明記向被上訴人借款700 萬元時，即由洪明記提供上開十張
    犁段193 之837 、839 、47號等3 筆土地及月眉段1150號土
    地，共同設定系爭700 萬元抵押權予被上訴人，嗣被上訴人
    因受償250 萬元而出具抵押權債務清償證明書予洪明記辦理
    塗銷上開十張犁段193 之837 、839 、47號等3 筆土地之抵
    押權登記，並將月眉段1150號土地上設定抵押權之擔保金額
    由700 萬元變更登記為450 萬元之事實，有抵押權設定契約
    書及他項權利變更契約書附於上開原審88年度拍字第1245號
    案卷可按，並為上訴人所不爭，則被上訴人辯稱上訴人與洪
    明記向其借款700 萬元，嗣清償250 萬元，尚餘450 萬元，
    伊就洪明記上開已變更擔保金額為450 萬元之抵押土地聲請
    拍賣時，才記載洪明記借款450 萬元，但並非洪明記原先只
    借450 萬元等語，洵非無據。上訴人以上開聲請狀之記載，
    主張其僅向被上訴人借款250 萬元，洪明記則借款450 萬元
    ，係各自獨立之2 筆借款云云，尚不足採。至被上訴人同意
    洪明記將上開月眉段1150號土地原設定700 萬元最高限額之
    抵押權，變更登記擔保金額為450 萬元，係因上訴人與洪明
    記共同所借之700 萬元借款已經清償250 萬元而尚餘450 萬
    元未清償之故，何況被上訴人並未將系爭200 萬元本票交還
    上訴人，亦未塗銷上訴人所設定之系爭200 萬元抵押權登記
    ，上訴人據而主張系爭700 萬元借款係由伊借款250 萬元，
    洪明記借款450 萬元云云，即非可採。
  (七)按「連帶債務之成立，以經債務人明示，或法律有規定者為
    限。而明示之意思表示，得以契約或單獨行為為之。方黃○
    雲與方○忠共同出具之借款切結書，雖未用「連帶」字樣，
    惟就其同時由方黃○雲簽發同額本票經方○忠背書後交付於
    被上訴人之行為，足認其對於被上訴人有各負全部給付責任
    之意思甚明。」最高法院78年度台上字第116 號裁判足參。
    本件上訴人與洪明記向被上訴人借款時，簽有借據，已如前
    述，被上訴人陳稱其受償250 萬元後，已由上訴人取回借款
    切結書（即借據），為上訴人所不爭（見本院卷第第203 頁
    ），被上訴人固無從提出借據證明其上有上訴人明示對系爭
    700 萬元借款全部負給付責任之記載，惟查上訴人與洪明記
    為償還農會貸款，先由上訴人出面經訴外人黃明法之介紹，
    向被上訴人借款，並與洪明記分別設定系爭200 萬元抵押權
    及系爭700 萬元抵押權予被上訴人，再與洪明記共向被上訴
    人借款700 萬元，且上訴人於借款時曾簽發700 萬元借據及
    同額本票，洪明記亦簽發700 萬元本票等情，均如前述，由
    此可知，上訴人與洪明記對於被上訴人有各負全部給付責任
    之意思甚明。且查上訴人清償250 萬元後，復於於87年7 月
    23 日 、8 月23日陸續簽發面額各為36萬元、13萬5000元之
    支票2 紙予被上訴人，以清償450 萬元債務之利息等情，為
    上訴人所不爭，雖上訴人舉證人洪明記證述該支票係洪明記
    所借，以清償450 萬元利息等語。惟洪明記係借款當事人，
    就系爭700 萬元借款有利害關係，且其證述未簽發700 萬元
    本票及上訴人與其分別借款250 萬元及450 萬元等情節，均
    屬不實，已如前述，是洪明記證述上開支票款係其所借，要
    難採信，至上訴人另提出其書寫洪明記借款之支票存根，亦
    不足證明該支票款係上訴人借予洪明記清償所餘債務450 萬
    元利息之事實，故上訴人如未約定由上訴人負責償還借款之
    全部，衡情上訴人不必於清償250 萬元借款後，仍繼續繳納
    其餘450 萬元利息。復參以上訴人自承洪明記名下之十張犁
    段193 之837 、839 、47號等3 筆土地，係其所有信託登記
    在洪明記名下，提供設定系爭700 萬元抵押權，共同擔保系
    爭借款等情，益證上訴人與洪明記向被上訴人借款時，有明
    示對被上訴人各負全部清償之責。故上訴人與洪明記就系爭
    借款債務應成立連帶債務。至上訴人雖主張其所設定系爭
    200 萬元抵押權較700 萬元低，不合理云云，惟上訴人設定
    抵押權之擔保金額雖僅200 萬元，此乃因該抵押權係屬第二
    順位，抵押物價值不足使然，惟連同洪明記所設定系爭700
    萬元抵押權計算，已足擔保全部借款，自不得以上訴人所設
    定之抵押權擔保金額較借款金額低，而為不利於被上訴人之
    認定。
六、綜上所述，上訴人主張其與洪明記向被上訴人借款時，約定
    由其借250 萬元，洪明記借450 萬元云云，不足採信。被上
    訴人辯稱上訴人就系爭借款，應負全部清償之責，堪予採信
    。而系爭借款尚餘本金236 萬3870元迄未清償，已如前述，
    上訴人既應負責清償，則對被上訴人即非無債權存在，是其
    因借款而簽發系爭200 萬元之本票債務，及系爭200 萬元抵
    押權所擔保之債務均未消滅，被上訴人持系爭本票裁定據以
    聲請對上訴人之財產強制執行，並請求併入原審90年度執字
    第9779號強制執行事件，就執行金額受分配，並無不合。從
    而，上訴人訴請確認系爭200 萬元本票債權不存在，並請求
    被上訴人應將系爭200 萬元抵押權登記塗銷，及請求將系爭
    分配表所載被上訴人200 萬元票款債權本息，予以剔除，不
    得列入分配，均非正當，不應准許。原審為上訴人全部敗訴
    之判決，核無違誤，上訴意旨指摘原判決不當，求予廢棄改
    判，非有理由，應予駁回。又本件事證已臻明確，兩造其餘
    攻擊防禦方法及所舉證據，於判決結果不生影響，無逐一論
    述之必要，附此敘明。
七、據上論結：本件上訴為無理由，依民事訴訟法第449條第1項
    、第78條，判決如主文。
 中    華    民    國    95    年    3    月    22    日
                               民事第四庭
                                     審判長法官  蔡文貴
                                     法      官  黃科瑜
                                     法      官  徐文祥
以上正本證明與原本無異。
如對本判決上訴，須於判決送達後20日內向本院提出上訴狀，其
未表明上訴理由者，應於上訴後20日內向本院提出上訴理由書（
均須按他造當事人之人數附繕本）。上訴時應提出委任律師或具
有律師資格之人之委任狀，並依附註條文規定辦理。
附註：民事訴訟法第466 條之1 ：
對於第二審判決上訴，上訴人應委任律師為訴訟代理人，但上訴
人或其法定代理人具有律師資格者，不在此限。
上訴人之配偶、三親等內之血親、二親等內之姻親，或上訴人為
法人、中央或地方機關時，其所屬專任人員具有律師資格並經法
院認適當者，亦得為第三審訴訟代理人。第1 項但書及第2 項情
形，應於提起上訴或委任時釋明之。
 中    華    民    國    95    年    3    月    22    日
                                        書記官  陳金卿


司法院資訊處製作；財團法人民間司法改革基金會備份。
